【裁判字號】    97,消債更,3
【裁判日期】    970630
【裁判案由】    更生事件
【裁判全文】
臺灣臺南地方法院民事裁定             97年度消債更字第3號
聲  請  人
即債務  人  甲○○即林明樹
                      臺南縣新.
上列當事人因消費者債務清理事件聲請更生及保全處分，本院裁
定如下：
    主  文
更生及保全處分之聲請均駁回。
聲請費用由聲請人負擔。
    理  由
一、按「聲請更生或清算不合程式或不備其他要件者，法院應以
    裁定駁回之，但其情形可以補正者，法院應定期間先命補正
    」，消費者債務清理條例第8條定有明文。又「債務人與金
    融機構協商成立者，不得聲請更生或清算。但因不可歸責於
    己之事由，致履行顯有重大困難者，不在此限」；「本條例
    施行前，債務人依金融主管機關協調成立之中華民國銀行公
    會會員辦理消費金融案件無擔保債務協商機制與金融機構成
    立之協商，準用前項之規定」，復為消費者債務清理條例（
    下稱債清條例）第151條第5項、第6項所明定。
二、聲請意旨略以：聲請人有不能清償債務情事，前已提出債權
    人清冊，以書面向最大債權金融機構請求共同協商債務清償
    方案，協商成立並約定每月償還新臺幣（下同）18,799元，
    另與花旗銀行個別協商一個月付信用卡二張各2000元、房貸
    3000元，與中國信託協商還款1,100元，與渣打銀行協商還
    款3,000元，是每月共應償還29,899元。然因債務人每月薪
    資收入47,246元，每月必要家庭支出及扶養開支為29,300元
    ，故無力繼續履行原協商條件，顯因非可歸責於己之事由致
    履行有重大困難，且其無擔保或無優先權之債務總額未逾新
    臺幣1,200萬元，復未經法院裁定開始清算程序或宣告破產
    ，爰聲請更生等語。
三、按依債務人與金融機構協商成立者，除非因不可歸責於己之
    事由，致履行顯有重大困難，否則不得聲請更生或清算，消
    費者債務清理條例第151條第5項規定意旨甚明。是債務清償
    方案成立後，固由債務人按其條件履行，惟需於其後發生情
    事變更，在清償期間收入或收益不如預期，致該方案履行困
    難甚或履行不能，因不可歸責於己，始能聲請更生或清算。
    此項規定旨在避免債務人任意毀諾已成立之協商，濫用更生
    或清算之裁判上債務清理程式，蓋以債務清償方案係經當事
    人行使程式選擇權所為之債務清理契約，債務人應受該成立
    之協定所拘束。查債務人固主張其協商後因失業，又遭開罰
    單等情形，有不可歸責於己致履行顯有重大困難。經查，依
    聲請人之薪資單記載，聲請人97年4月、5月份之薪資、津貼
    合計49,400元，尚不含紅利、獎金等項目，又依聲請人提出
    之債務協商協議書，每月繳納款項18,779元，另有個別協商
    繳款每月11,100元，以聲請人之薪資每月近5萬元，尚非無
    法支應。又聲請人雖另列有相關支出，然其並未提出任何單
    據供審酌，且三餐起居、家用花費、交通費等應可儘量節省
    開支，母親亦應與其兄弟共同扶養，其陳報之支出費用是否
    據實可信，尚非無疑。且聲請人之家庭、收入狀況於協商成
    立前後並無何不同，聲請人既有固定收入之履行能力，縱有
    履行不便，即使已就協商結果毀諾，亦得經由個別債權銀行
    協商程式以求適當履債。準此，堪認債務人尚乏不可歸責於
    己致履行顯有重大困難之情形。
四、綜上所述，本件聲請人之聲請，並無具體事證證明其有何因
    不可歸責於己之事由，致依原協商條件履行顯有重大困難，
    則其聲請更生，應屬要件不備，依首揭條文之意旨，自應駁
    回其更生之聲請。又更生之聲請既經駁回，其保全處分之請
    求，已無必要，應併予駁回。爰裁定如主文
中    華    民    國    97    年    6     月    30    日
              民事第二庭    法      官  蔡孟珊
上為正本係照原本作成。
如不服本裁定，應於裁定送達後10日內，以書狀向本院提出抗告
，並繳納抗告費新臺幣1千元。
中    華    民    國    97    年    6     月    30    日
                            書  記  官  吳幸芳


司法院資訊處製作；財團法人民間司法改革基金會備份。
